【裁判字號】    95,台上,1486
【裁判日期】    950713
【裁判案由】    返還不當得利
【裁判全文】
最高法院民事裁定            九十五年度台上字第一四八六號
    上  訴  人  甲○○
                        3段9.
    訴訟代理人  張績寶律師
    被 上訴 人  乙○○
                        號
                丙○○
                        55之.
上列當事人間請求返還不當得利事件，上訴人對於中華民國九十
四年六月二十一日台灣高等法院台中分院第二審判決（九十四年
度上字第九四號），提起上訴，本院裁定如下：
    主  文
上訴駁回。
第三審訴訟費用由上訴人負擔。
    理  由
按上訴第三審法院，非以原判決違背法令為理由，不得為之。又
提起上訴，上訴狀內應記載上訴理由，其以民事訴訟法第四百六
十九條所定事由提起第三審上訴者，應於上訴狀內表明：原判決
所違背之法令及其具體內容、暨依訴訟資料合於該違背法令之具
體事實。其依同法第四百六十九條之一規定提起上訴者，並應具
體敘述為從事法之續造、確保裁判之一致性或其他所涉及之法律
見解具有原則上重要性之理由。同法第四百六十七條、第四百七
十條第二項分別定有明文。而依同法第四百六十八條規定，判決
不適用法規或適用不當者，為違背法令；依同法第四百六十九條
規定，判決有該條所列各款情形之一者，為當然違背法令。是當
事人提起第三審上訴，如合併以同法第四百六十九條及第四百六
十九條之一之事由為上訴理由時，其上訴狀或理由書應表明該判
決所違背之法令條項，或有關判例、解釋字號，或成文法以外之
習慣或法理等及其具體內容，暨係依何訴訟資料合於該違背法令
之具體事實，並具體敘述為從事法之續造、確保裁判之一致性或
其他所涉及之法律見解具有原則上重要性之理由。如未依上述方
法表明，或其所表明者與上開法條規定不合時，即難認為已合法
表明上訴理由，其上訴自非合法。本件上訴人對於原判決提起第
三審上訴，雖以該判決違背法令為由，惟核其上訴理由狀所載內
容，係就原審取捨證據、認定事實及解釋契約之職權行使所論斷
：上訴人之父劉清義（已死亡）與被上訴人乙○○於民國八十三
年三月十六日簽訂讓渡書（下稱讓渡書），由乙○○將坐落台中
縣烏日鄉○○○段八六地號公有河川地（河川地主管機關假編地
號，下稱八六號河川地），讓與交付予劉清義耕作，權利金為新
台幣（下同）三百萬元，而該河川地實係乙○○於七十九年間受
讓自被上訴人丙○○之坐落台中縣烏日鄉○○○段二九○○號土
地（地政機關編定地號，下稱系爭土地）。觀之讓渡書上並無移
轉權利履行期之約定及第五條約定之文義、暨劉清義受讓系爭土
地後耕作多年，未曾向乙○○催告或請求履行辦理使用權利人變
更等義務，足認乙○○所讓渡者，乃土地占有耕作之買賣，非土
地之承租權。再參以丙○○讓與乙○○，乙○○再讓與劉清義，
均經當事人至現場履勘、點交該土地，點交使用後，未曾有第三
人主張權利，益見乙○○與劉清義合意讓渡之標的雙方所認識之
實際耕作土地即系爭土地。尚難憑河川圖籍標示之差異，即認乙
○○所交付之系爭土地與讓渡書不符。是乙○○讓渡之標的既為
系爭土地之占有，並經交付系爭土地，即已依債之本旨履行契約
，自無詐欺侵權行為，或該讓渡係以不能之給付為標的，而為給
付不能情形，亦無權利瑕疵擔保責任之問題。上訴人主張讓渡契
約無效、解除契約，均無理由。乙○○基於讓渡契約收受劉清義
交付之價金，應無不當得利可言。上訴人請求被上訴人連帶給付
三百萬元本息，應予駁回等情，指摘為不當，並就原審命為辯論
及已論斷者，泛言謂為違法，而非表明該判決所違背之法令及其
具體內容，暨依訴訟資料合於該違背法令之具體事實，更未具體
敘述為從事法之續造、確保裁判之一致性或其他所涉及之法律見
解具有原則上重要性之理由，難認其已合法表明上訴理由。依首
揭說明，應認其上訴為不合法。
據上論結，本件上訴為不合法。依民事訴訟法第四百八十一條、
第四百四十四條第一項、第九十五條、第七十八條，裁定如主文
。
中    華    民    國  九十五  年    七    月   十三   日
                      最高法院民事第四庭
                          審判長法官  蘇  茂  秋
                                法官  蘇  達  志
                                法官  陳  碧  玉
                                法官  劉  靜  嫻
                                法官  吳  謀  焰
      本件正本證明與原本無異
                                      書  記  官
中    華    民    國  九十五  年    七    月  二十七  日
                                                      j


司法院資訊處製作；財團法人民間司法改革基金會備份。
